【裁判字號】    97,交聲,118
【裁判日期】    970930
【裁判案由】    聲明異議
【裁判全文】
臺灣嘉義地方法院交通事件裁定         97年度交聲字第118號
原處分機關  交通部公路總局嘉義區監理所嘉義市監理站
異  議  人  丙○○
上列受處分人因違反道路交通管理處罰條例案件，對於原處分機
關即交通部公路總局嘉義區監理所嘉義市監理站中華民國97年3
月20日所為之處分（嘉監義裁第裁76－Z1B004081號裁決書）聲
明異議，本院裁定如下：
    主  文
原處分撤銷。
丙○○不罰。
    理  由
一、本件原處分機關以：受處分人即異議人丙○○為車牌號碼DK
    —1719號汽車之所有人，其汽車牌照業經註銷，仍於民國96
    年12月4日11時20分許，為甲○○（原姓名為乙○○）駕駛
    ，沿國道一號北上方向行駛，行經該國道59.6公里處，經內
    政部警政署國道公路警察局警員攔停舉發其使用註銷之牌照
    行駛且行車執照未隨車攜帶，因認異議人違反道路交通管理
    處罰條例第12條第1項第4款及第14條第2款規定，裁處異議
    人罰鍰新臺幣11400元，並依同條例第12條第2項規定，扣繳
    牌照。
二、異議意旨略以：異議人業於95年11月1日12時許，將上開汽
    車出售並同時交付予甲○○，因異議人與甲○○為朋友關係
    ，故將汽車過戶相關證件交予甲○○辦理汽車過戶事宜，詎
    甲○○迄未辦理汽車過戶等語。
三、經查，系爭車號DK—1719號汽車，業經異議人於95年11月1
    日出售予甲○○之情，有卷附買賣契約書1份在卷可稽，而
    該車自95年11月14日後迄今有多次違規紀錄，亦有卷附違規
    查詢報表1份附卷可按，異議人並以甲○○為被告，就汽車
    出售後所產生之多次違規罰鍰、未繳納燃料稅、牌照稅、滯
    納金，提起民事訴訟，經法院合法送達甲○○，甲○○未到
    庭亦未提出書狀爭執，視同甲○○已自認上開事實，法院因
    而判決異議人勝訴，有臺灣雲林地法院97年度六小字第282
    號民事小額判決1件在卷可佐，而經本院數次以證人身份傳
    喚甲○○到庭，其均未到庭應訊，綜合上情，應認異議人前
    開所陳業經系爭汽車出售並交付與甲○○等情為可採。
四、按「汽車有下列情形之一者，處汽車所有人新臺幣三千六百
    元以上一萬零八百元以下罰鍰，並禁止其行駛：四、使用吊
    銷、註銷之牌照行駛。」「前項第四款之牌照扣繳之。」「
    汽車行駛有下列情形之一者，處汽車所有人新臺幣三百元以
    上六百元以下罰鍰，並責令改正、補換牌照或禁止其行駛：
    二、行車執照未隨車攜帶。」，道路交通管理處罰條例第12
    條第1項第4款、第2項、第14條第2款，固定有明文。惟汽車
    為動產，出售後僅須交付，即生移轉所有權之效果，不待辦
    理汽車過戶手續，此觀民法第345條第1項及第761條第1項之
    規定即明，是異議人業於95年11月1日出售並交付系爭汽車
    予甲○○，已如前述，則自上開交付系爭汽車時起，異議人
    已非汽車所有人，自不得以上開道路交通管理處罰條例之規
    定相繩，原處分機關遽以裁罰異議人即有不當，應予撤銷。
據上論斷，應依道路交通案件處理辦法第20條，裁定如主文。
中    華    民    國    97    年    9     月    30    日
                      交通法庭   法  官  劉瓊雯
上列正本證明與原本無異。
如不服本裁定，應於裁定送達後5日內向本院提出抗告狀（應附
繕本）。
中    華    民    國    97    年    9     月    30    日
                                 書記官  劉美娟


司法院資訊處製作；財團法人民間司法改革基金會備份。
